臺灣新北地方法院刑事判決　　　　　109年度審交易字第850號
公　訴　人　臺灣新北地方檢察署檢察官
被　　　告　林志琛



上列被告因過失傷害案件，經檢察官提起公訴（109 年度調偵字
第361號），本院判決如下：
    主  文
甲○○汽車駕駛人，無駕駛執照駕車因而過失傷害人，處拘役肆
拾日，如易科罰金，以新臺幣壹仟元折算壹日。
    事  實
一、甲○○明知其普通重型機車駕駛執照業經吊銷，仍於民國10
    8 年6 月19日22時30分許，騎乘車牌號碼000-000 號普通重
    型機車，在新北市○○區○○○路000 號往中正北路方向倒
    車時，本應注意車輛倒車時，應顯示倒車燈光或手勢後，謹
    慎緩慢後倒，並應注意其他車輛及行人，而依當時天候晴、
    夜間有照明、柏油路面乾燥、無缺陷、無障礙物、視距良好
    ，並無不能注意之情事，竟疏於注意及此，貿然倒車，適有
    丙○○騎乘車牌號碼000-000 號普通重型機車，其後搭載配
    偶乙○○及其未成年子女連○翔（104 年10月生，未受傷）
    ，沿新北市三重區中正北路往重陽路方向駛至，一時煞車不
    及，遭甲○○之機車後車尾撞及丙○○所騎乘機車之前車頭
    ，致丙○○、乙○○人車倒地，丙○○受有右側手肘挫傷與
    擦傷、右側膝部挫傷與擦傷等傷害；乙○○則受有右側膝部
    擦傷之傷害。甲○○於肇事後停留於現場，在有偵查犯罪職
    權之公務員或機關知悉其犯行前，即向據報前來現場處理之
    警員承認肇事並接受裁判。
二、案經丙○○、乙○○訴由新北市政府警察局三重分局報告臺
    灣新北地方檢察署檢察官偵查起訴。
    理  由
壹、程序部分：
一、按法院認為應科拘役、罰金或應諭知免刑或無罪之案件，被
    告經合法傳喚無正當理由不到庭者，得不待其陳述逕行判決
    ，刑事訴訟法第306 條定有明文。本件被告經合法傳喚，於
    本院110 年8 月26日審理期日無正當理由不到庭，而本院認
    本案係應科拘役之案件，揆諸上開規定，爰不待其陳述，逕
    為一造辯論判決。
二、再按被告以外之人於審判外之陳述，雖不符刑事訴訟法第15
    9 條之1 至第159 條之4 之規定，然經當事人於審判程序同
    意作為證據，法院審酌該言詞陳述或書面陳述作成時之情況
    ，認為適當者，亦得為證據。而當事人、代理人或辯護人於
    法院調查證據時，知有第159 條第1 項不得為證據之情形，
    而未於言詞辯論終結前聲明異議者，視為有前項之同意，刑
    事訴訟法第159 條之5 第1 項、第2 項定有明文。查本判決
    所引用之下列被告以外之人於審判外之陳述，檢察官於本院
    言詞辯論終結前，未對其等之證據能力聲明異議，而本院審
    酌該等證據之取得過程並無瑕疵，故以之作為證據係屬適當
    ，故認均有證據能力。又本判決其餘所引用之非供述證據，
    查無違反法定程序取得之情形，亦均認具證據能力。
貳、實體部分：
一、被告於本院審理中經合法傳喚而未到庭，其於本院準備程序
    時坦承於上揭時、地騎乘車牌號碼000-000 號普通重型機車
    與丙○○騎乘車牌號碼000-000 號普通重型機車，其後搭載
    配偶乙○○及其未成年子女連○翔發生碰撞等情，核與告訴
    人丙○○、乙○○於警詢及偵查中之指述情節相符，並有道
    路交通事故現場圖、道路交通事故調查報告表（一）（二）
    、監視器影像畫面光碟暨擷取照片、現場照片在卷可稽，被
    告之自白堪予採信。且按倒車時，應顯示倒車燈光，或由駕
    駛人表示左臂平伸，手掌向後並前後擺動之手勢；汽車倒車
    時，應顯示倒車燈光或手勢後，謹慎緩慢後倒，並應注意其
    他車輛及行人，道路交通安全規則第91條第1 項第5 款、第
    110 條第2 款分別定有明文，而依卷附道路交通事故調查報
    告表（一）所示，本案事故發生時，天候晴、夜間有照明、
    柏油路面乾燥、無缺陷、無障礙物、視距良好，並無不能注
    意之情事，被告倒車未注意後方車輛，顯有過失無疑，新北
    市政府交通事件裁決處109 年7 月20日新北裁鑑字第109525
    7639號函暨函附新北市政府車輛行車事故鑑定會新北車鑑字
    第0000000 號鑑定意見書亦同此見解。告訴人2 人因被告之
    過失行為受有如事實欄所示之傷害等情，亦有新北市立聯合
    醫院乙種診斷書2 紙、祐民醫院乙種診斷證明書1 紙在卷可
    資佐證，被告之過失駕駛行為與告訴人2 人所受傷害結果間
    ，顯有相當因果關係。綜上，本件事證明確，被告犯行洵堪
    認定，應依法論科。
二、按汽車駕駛人，無駕駛執照駕車、酒醉駕車、吸食毒品或迷
    幻藥駕車、行駛人行道或行經行人穿越道不依規定讓行人優
    先通行，因而致人受傷或死亡，依法應負刑事責任者，加重
    其刑至二分之一，道路交通管理處罰條例第86條第1 項定有
    明文。經查，被告所為如事實欄所示之過失傷害犯行時其機
    車駕駛執照業經吊銷，復未重新考取駕駛執照等情，有公路
    監理電子閘門（證號查詢機車駕駛人）在卷可憑（見108 年
    度偵字第30490 號偵查卷第31頁），竟仍無照騎乘機車，因
    而致告訴人2 人受傷，則其所犯過失傷害罪自應依上開規定
    加重其刑。復按刑法總則之加重，係概括性之規定，所有罪
    名均一體適用；刑法分則之加重，係就犯罪類型變更之個別
    犯罪行為予以加重，成為另一獨立之罪名；道路交通管理處
    罰條例第86條第1 項關於汽車駕駛人，無駕駛執照駕車、酒
    醉駕車、吸食毒品或迷幻藥駕車、行駛人行道或行經行人穿
    越道不依規定讓行人優先通行，因而致人受傷，依法應負刑
    事責任者，加重其刑至二分之一之規定，係就刑法過失傷害
    罪之基本犯罪類型，對於加害人為汽車駕駛人，於從事駕駛
    汽車之特定行為時，或於行駛人行道、行經行人穿越道之特
    定地點，不依規定讓行人優先通行，因而致人受傷之特殊行
    為要件予以加重處罰，已就原犯罪類型變更之個別犯罪行為
    予以加重，而成另一獨立之罪名，自屬刑法分則加重之性質
    （最高法院92年度第1 次刑事庭會議決議、99年度台非字第
    198 號判決意旨參照）。是核被告所為，係犯道路交通管理
    處罰條例第86條第1 項、刑法第284 條前段之汽車駕駛人，
    無駕駛執照駕車，因而犯過失傷害罪，並應依前揭道路交通
    管理處罰條例之規定加重其刑（起訴書認被告所為係犯刑法
    第284 條前段過失傷害罪嫌，已據蒞庭檢察官補充更正）。
    又被告此一過失行為，同時致告訴人2 人受有傷害，係一行
    為觸犯二過失傷害罪名，為同種想像競合犯，依刑法第55條
    規定，應從一重處斷。再被告於肇事後，在有偵查權限之警
    察機關尚不知何人為肇事者前，留在現場並主動向據報前來
    處理之員警坦承肇事，而自首並接受裁判，有道路交通事故
    肇事人自首情形記錄表1 紙附卷可佐（見108 年度偵字第30
    490 號偵查卷第75頁），符合自首要件，爰依刑法第62條前
    段規定，減輕其刑，並依法先加後減。爰審酌被告之過失程
    度、告訴人等所受傷害之情形，以及被告雖與告訴人2 人達
    成調解，然僅給付4期履行部分賠償，其餘金額迄今未依約
    履行賠償等一切情狀，量處如主文所示之刑，並諭知易科罰
    金之折算標準，以資懲儆。
據上論斷，應依刑事訴訟法第299 條第1 項前段、第306 條，道
路交通管理處罰條例第86條第1 項，刑法第284 條前段、第55條
、第62條前段、第41條第1 項前段，刑法施行法第1 條之1 第1
項，判決如主文。
本案經檢察官朱曉群提起公訴，檢察官劉新耀到庭執行職務。
中    華    民    國   110    年    10    月    7     日
                  刑事第二十四庭  法  官  徐子涵
上列正本證明與原本無異。
如不服本判決，應於判決送達後20日內敘明上訴理由，向本院提
出上訴狀 (應附繕本) ，上訴於臺灣高等法院。其未敘述上訴理
由者，應於上訴期間屆滿後20日內向本院補提理由書「切勿逕送
上級法院」。
                                  書記官  游士霈
中    華    民    國   110    年    10    月    7     日
附錄本案論罪科刑法條全文：
中華民國刑法第284條
因過失傷害人者，處1 年以下有期徒刑、拘役或10萬元以下罰金
；致重傷者，處3 年以下有期徒刑、拘役或30萬元以下罰金。